【裁判字號】    89,上易,1375
【裁判日期】    890517
【裁判案由】    傷害等
【裁判全文】
臺灣高等法院刑事判決                  八十九年度上易字第一三七五號
    上  訴  人  台灣台北地方法院檢察署檢察官
    被      告  乙○○
    上  訴  人
    即  被  告  甲○○
右上訴人因被告等傷害等案件，不服台灣台北地方法院八十八年度易字第一五六三號
，中華民國八十九年三月二十日第一審判決（起訴案號：台灣台北地方法院檢察署八
十七年度偵字第一八七一五號）提起上訴，本院判決如左：
    主      文
原判決撤銷。
乙○○、甲○○共同傷害人之身體，各處拘役肆拾日，如易科罰金均以佰元折算壹
日。
    事      實
一、梁漢銘因其父梁景水（上開二人均經不起訴處分）出租坐落台北市○○街二四二
    巷七二號一樓之房客丙○○拖欠房租又拒不搬遷，乃於民國八十七年三月十五日
    上午某時許，偕同已委託仲介出租該房屋之上品房屋仲介有限公司職員甲○○一
    同前往與丙○○理論，詎雙方言詞上生有爭執，適乙○○趕至現場知悉商討未獲
    結果，丙○○即不願與渠等多談，並欲將梁漢銘、甲○○推出門外，並令乙○○
    退去其家，詎乙○○和甲○○二人竟拒絕離去，仍滯留與丙○○發生推擠，拒絕
    丙○○退去之要求，並共同基於傷害他人身體之犯意聯絡及行為分擔，在丙○○
    租屋之住宅處內，與丙○○扭打，致丙○○受有頭部外傷併左頰瘀傷、左膝瘀傷
    、左膝擦傷、右上肢擦傷、背部擦傷等之傷害，而乙○○、甲○○二人並於扭打
    丙○○同時，基於毀損之故意，將其穿著之睡衣毀損，足以生損害於丙○○。
二、案經被害人丙○○訴由台灣台北地方法院檢察署檢察官偵查起訴。
    理      由
一、訊據被告乙○○、甲○○二人均矢口否認有何侵入住宅、拒絕退去之要求、傷害
    、毀損等犯行，被告乙○○辯稱：當日係由渠兄長梁漢銘與甲○○一同前往向丙○○收房租，過程中係梁漢銘與丙○○發生推擠，渠因牽車關係，始前往該處察
    看，並未毆打被害人，至於測謊呈不實反應，實因渠精神不好，非渠確有前開犯
    行云云；被告甲○○則辯稱：渠與梁漢銘同往向丙○○收租，因丙○○拒不繳租
    ，又不願搬離，丙○○要渠等離去，雙方乃發生推擠，過程中渠均未毆打丙○○
    云云。
二、經查：
  (一)右揭事實，迭據被害人丙○○於偵審中指訴綦詳，即在本院審理中亦指述不移，
    且有台北仁康醫院診斷證明書一紙、照片影本四幀在卷可稽。
  (二)又原審於八十八年七月十四日以北院義刑簡八八易一五六三字第一七四一０號函
    請內政部警政署刑事警察局就被告乙○○為測謊鑑定結果，其中就詢問有無毆打
    丙○○及撕毀丙○○睡衣乙節，經測試均呈情緒波動反應，應係說謊，此有內政
    部警政署刑事警察局八十八年十月二十五日刑鑑字第一一０五五七號鑑驗通知書
    乙份附卷足憑，徵按測謊鑑定，雖不得為審判之唯一依據，惟其係依一般人在說
    謊時，會產生遲緩、緊張、恐懼、不安等心理波動現象，乃以科學方法，由鑑定
    人利用測謊儀器，將受測者之上開情緒波動反應情形加以紀錄，用以判別受測者
    之供述是否真實，又該測謊鑑定事先復已獲得受測者之同意，有調查筆錄可資為
    憑，則前開鑑測之結果，自可供為法院裁判之佐證。
  (三)再以刑事警察局鑑識人員黃孟隆於原審庭訊時亦供證：被告甲○○前來本局測謊
    鑑識時，因覺時間太長而離去，但離去前曾提及被告乙○○與丙○○有在地上扭
    打，且其因催討多次，氣憤不過，乃踢被害人二、三腳等語，足見渠等二人若非
    確有前開犯行，被告甲○○實無於審判外為此不利於己之陳述，並致被告乙○○
    受有刑事制裁之可能。參以被告甲○○於偵查中亦自承：被害人請求離去時，因
    不願離去而發生推擠等語，此在被害人已明確要求應離去之下，若非渠等二人仍
    恃人多力強拒絕退去被害人租屋處之要求，衡情實無與被害人發生推擠，並致被
    害人受傷，屋內凌亂，睡衣毀損之可能。是被告等二人對於所認被害人違反租約
    之行為，未依循合法之途徑解決，竟強行留滯被害人租屋處拒絕離去之要求，以
    遂行其等傷害之犯行。
  (四)證人梁景水在原審雖到庭供證：伊只聽到丙○○大聲叫嚷，但未看到渠等爭吵云
    云，按其所供情節與被告甲○○自承確有與被害人推擠、爭吵等情節已不相符，
    且其既未親睹渠等與被害人爭吵、推擠之情形，則被害人是否遭被告等二人毆打
    ，自難提供真實性之證言以供參酌，其證詞顯難採信，另證人梁漢銘在原審亦到
    庭供證：當日渠經被害人推出門外後，即經被告乙○○叫離現場云云，核與被告
    甲○○前開審外自白之內容均不相符，且以卷附現場之屋內照片多處凌亂，而被
    害人案發日確有因傷就診之事實觀之，尤見前開證人供證之內容不符實情，尚難
    遽為有利於被告之認定。是被告前揭之所辯，無非係卸責之詞，不足採信，本件
    事證已臻明確，被告犯行堪以認定，應予依法論科。
三、核被告乙○○、甲○○等二人所為，均係犯刑法第二百七十七條第一項之普通傷
    害罪、第三百零六條第一項之侵入住宅罪、第三百五十四條之毀損罪。被告二人
    就前開數罪間，有犯意之聯絡及行為之分擔，為共同正犯。又渠等經被害人令其
    退去其住宅之要求仍留滯其住宅之目的，無非在遂行傷害等之犯行，而扭打、扯
    拉時撕毀被害人睡衣，亦為當然之結果，故所犯前開數罪間，有方法結果之牽連
    關係，應從較重之普通傷害罪處斷。公訴人對被告二人經被害人令其退去之住家
    要求而仍滯留，認係涉犯刑法第三百零六條第一項之侵入住宅罪，尚有未洽，應
    予變更，併此敘明。
四、原審以被告乙○○、甲○○罪證明確，予以論罪科刑，固非無見，惟原判決就被
    告二人經被害人令其退去其住家之要求而仍滯留，未變更起訴法條改以刑法第三
    百零六條第二項論罪，已有未當，且認傷害與毀損為想像競合犯亦有未洽，公訴
    人上訴意旨以其行為係屬重傷害，量刑過輕，難認有理由，被告甲○○上訴意旨
    仍執陳詞否認犯罪，亦屬無理由，惟原判決既有可議，自屬無從維持，應由本院
    予以撤銷改判，爰審酌被告二人均無前科，素行尚佳，及因被害人積欠房租又拒
    不搬遷，使誤罹刑章，惟此民事糾紛，不思循以正常之法律途徑尋求救濟，圖以
    自力解決，尚難見容於法治社會，及迄今尚未賠償被害人之損害、犯罪後猶飾詞
    卸責、毫無悔意等一切情狀，各量處如主文第二項所示之刑，並均諭知易科罰金
    之折算標準，以資懲儆。
五、被告甲○○經合法傳喚，無正當之理由不到庭，爰不待其陳述逕行判決。
據上論斷，應依刑事訴訟法第三百六十九條第一項前段、第三百六十四條、第二百九
十九條第一項前段、第三百條、第三百七十一條，刑法第二十八條、第二百七十七條
第一項、第三百零六條第一項、第三百五十四條、第五十五條、第四十一條，罰金罰
鍰提高標準條例第一條前段、第二條，判決如主文。
本案經檢察官覃正祥到庭執行職務。
中      華      民      國    八十九    年      五      月     十七     日
                              臺灣高等法院刑事第二庭
                                  審判長法  官  戴  章  甫
                                        法  官  林  銓  正
                                        法  官  黃  金  富
右正本證明與原本無異。
不得上訴。
                                        書記官  鄭  靜  如
中      華      民      國    八十九    年      五      月     十九     日


司法院資訊處製作；財團法人民間司法改革基金會備份。
